【裁判字號】    88,上易,2132
【裁判日期】    890223
【裁判案由】    竊盜
【裁判全文】
臺灣高等法院臺中分院刑事判決              八十八年度上易字第二一三二號
    上  訴  人
    即  被  告  甲○○
    選任辯護人  李慶松
右上訴人因竊盜案件，不服台灣台中地方法院八十八年度易字第一四二八號中華民國
八十八年六月十四日第一審判決（起訴案號：台灣台中地方法院檢察署八十八年度偵
字第三五六七號），提起上訴，本院判決如左：
    主      文
原判決撤銷。
甲○○於夜間侵入住宅竊盜，處有期徒刑陸月。
    事      實
一、甲○○與丁○○原係朋友關係，為便於進出丁○○住處之大門，竟意圖為自己不
    法之所有，於民國（下同）八十七年十一月十日下午六時「一品官邸大廈」管理
    員下班後之夜間某時，侵入台中市○○街十六號「一品官邸大廈」之大樓管理室
    內，乘機竊取置於管理室抽屜內之該大廈大門鑰匙一支，得手後即據為己用，嗣
    於八十八年一月十一日零時三十分許，因丁○○前曾告知其所有之自用小客車遭
    人刮損，甲○○無故即持該鑰匙打開社區大門，進入該大廈地下室觀看丁○○之
    自用小客車是否確遭人刮損，適經劉明峰發現後報警當場查獲甲○○，始悉上情
    。
二、案經住居於一品官邸大廈內之丁○○訴由台灣台中地方法院檢察署檢察官偵查起
    訴。
    理      由
一、訊據上訴人即被告甲○○（下稱被告）固坦認右揭侵入「一品官邸大廈」管理室
    之事實，核與證人劉明峰於檢察官偵查中證稱見到被告持鑰匙打開「一品官邸大
    廈」門口進入該大廈之情形相符，惟被告否認有何竊盜之犯行、辯稱：渠並無侵
    入該大廈管理室竊取該大廈之大門鑰匙，該大門鑰匙係已離職某大樓管理員於八
    十五年底給渠，進入該大樓係想看丁○○的車子有沒有遭他人損壞等語。惟查右
    揭事實業據告訴人丁○○於檢察官偵查、原審及本院調查時指訴綦詳，又證人即
    曾任「一品官邸大廈」管理員之彭武平於檢察官偵查中證稱：「（問：曾否遺失
    過大門鑰匙？）有，在八十七年十一月十日左右，我將鑰匙放在管理室抽屜內，
    晚上下班回家（晚上沒管理員留守）隔天早上上班即發現鑰匙不見了，當時我馬
    上向主委乙○○報告‧‧‧（問：扣案鑰匙是否即失竊的鑰匙？）是。」等語（
    見偵查卷第二十二頁）；證人即「一品官邸大廈」管理委員會主任委員乙○○於
    檢察官偵查中證稱：「在八十七年十一月間彭某（即彭武平）曾向我報告大門及
    機房之鑰匙掉了，我即指示更換機房門鎖，並加裝監視設備啟用錄影（晚上管理
    員下班後開始錄影），但大門門鎖沒換。」等語（見偵查卷第二十三頁），另證
    人柯貿商（即乙○○陳報八十五年底任職「一品官邸大廈」之管理員）於本院調
    查時亦證稱：我不認識甲○○，亦未交付大廈之大門鑰匙予甲○○等語，參以被
    告為警查獲時所持有之鑰匙，確能開啟「一品官邸大廈」之大門等情，足認該大
    廈大門鑰匙確實係於八十七年十一月十日下午六時彭武平下班後之夜間遭被告竊
    取之事實，則被告辯稱其所持有之上開大廈大門鑰匙係該大廈業已離職之管理員
    於八十五年底所交付等語，顯不足採信，其有上述之犯行洵堪認定。
二、查刑法第三百二十一條第一項第一款之夜間侵入住宅竊盜罪，其所謂「住宅」，
    乃指人類日常居住之場所而言，大廈亦屬之，而大廈之管理室，就大廈整體而言
    ，應屬該大廈之一部分，而與該大廈有密切不可分之關係，故於夜間侵入大廈管
    理室竊盜，自應成立刑法第三百二十一條第一項第一款之於夜間侵入住宅竊盜罪
    （最高法院七十六年台上字第二九七二號判例參照）。被告甲○○於八十七年十
    一月十日夜間侵入告訴人丁○○所居住之大廈內之管理室竊取大門鑰匙之犯行，
    核係犯刑法三百二十一條第一項第一款之於夜間侵入住宅竊盜罪；被告於八十八
    年一月十一日無故侵入告訴人丁○○所居住大廈內並進入該大廈管理室之行為，
    係犯刑法第三百零六條第一項之侵入住宅罪；被告竊取「一品官邸大廈」之大門
    鑰匙，其目的即在進入該大廈，故所犯上開二罪間有方法結果之牽連關係，為牽
    連犯，依刑法第五十五條後段規定，應從一較重之夜間侵入住宅竊盜罪處斷。原
    審予被告論罪科刑固非無見，惟原審認被告另牽連犯有毀損罪及干擾電磁紀錄處
    理罪，尚有未當（詳如後述），被告上訴意旨仍執詞否認犯罪固無足採，惟原判
    決既有可議即無可維持，應由本院將原判決撤銷改判。爰審酌被告素行良好，及
    其犯罪之動機僅為方便進入「一品官邸大廈」，犯罪所得僅為一把鑰匙暨犯罪所
    生危害及其犯罪後飾詞卸責，態度不佳等一切情狀，改量處有期徒刑六月，以示
    懲儆。
三、原審法院檢察官檢察官公訴意旨另以：被告於前揭時地竊取置於管理室抽屜內之
    社區大門鑰匙一支，嗣即基於概括之犯意，連續六次持該竊得之大門鑰匙侵入該
    大廈，進入地下室刮損丁○○所有Ｂ二－一一五八號自用小客車，足以生損害於
    丁○○，嗣於八十八年一月十一日零時三十分許，甲○○再度持鑰匙打開社區大
    門，侵入管理室先將地下室錄影機關機，再至地下室毀損丁○○之汽車車體烤漆
    ，再回到管理室將大門入口之監視錄影帶消磁，至令不堪使用，因認被告另涉有
    第三百五十四條之罪嫌（依所起訴事實，漏引刑法第三百五十二條第二項之干擾
    電磁紀錄處理罪）等語。訊據被告矢口否認有刮損丁○○之自用小客車及將監視
    錄影帶消磁之犯行，辯稱：渠進入該大樓係想看丁○○的車子有沒有遭他人損壞
    ，渠未損害丁○○之車子，亦未將錄影帶消磁等語。按犯罪事實，應依證據認之
    ，無證據不得推定其犯罪事實，又不能證明被告犯罪者，應為無罪之諭知，刑事
    訴訟法第一百五十四條、第三百零一條第一項定有明文。公訴意旨認被告涉有上
    開罪嫌、係以告訴人丁○○之指訴及證人彭武平之證言，及若被告無刮損車子之
    不法行為、何必怕被監視設備照到而關掉錄影設備，並將錄影帶消磁為其論據。
    然按告訴人之告訴，係以使被告受刑事訴追為目的，是其陳述是否與事實相符，
    仍應調查其他事實以資審認，最高法院五十二年台上字第一三○○號著有判例，
    經查：
  (一)告訴人丁○○固提出相片六張，以證明其自用小客車遭被告刮損，然依其所提相
    片固可證明其自用小客車曾遭人刮損，惟尚不足以即認係被告連續六次侵入「一
    品官邸大廈」地下室刮損所造成。另證人劉明峰於本院調查時亦供稱：八十八年
    一月十日我向丁○○借車時，該車即已有刮痕，我在該日晚上十時即將車子開回
    大廈地下室，並於一月十一日零時卅分許看到被告持鑰匙開門進入「一品官邸大
    廈」，惟未看到被告跑到地下室，於抓到被告後，與丁○○一起開其車到警察局
    ，我未看該車是否有新刮痕，亦未聽丁○○說其車在案發當日又被刮傷等語，亦
    不足認被告有刮損丁○○自用小客車之犯行。
  (二)證人彭武平於檢察官偵查時固供稱：八十八年一月十一日我上班時，發現大門錄
    影帶被消磁，地下室錄影設備被關掉，帶子也被倒帶過等語，惟經原審法院勘驗
    告訴人丁○○所自行提出之二捲錄影帶，勘驗結果為：一拍攝地下室停車場之錄
    影帶前面試錄一小段後畫面均屬空白，遲至九五年（應為九九年）一月十一日上
    午一時廿一分十六秒開始出現四格畫面，其中三格對準一部自用小客車，到了三
    時廿九分帶子結束。二大樓大門出入處之影帶，前半段有畫面，然無時間、日期
    之顯示，至結束仍有畫面，此有原審之勘驗筆錄在卷可稽，此二捲錄影帶並非案
    發後由警查扣，而係於告訴人丁○○於八十八年三月十六日檢察官偵查時始自行
    提出，其內容之真實性已有可疑？況與證人彭武平所供大門錄影帶被消磁（庭呈
    錄影帶係地下室停車場之錄影帶遭消磁，大門錄影帶有畫面）亦顯不相符。另證
    人即承辦本案之警員廖長龍於檢察官偵查時亦供證：當時在派出所時並未提及錄
    影帶遭消磁事。是尚難僅憑被告於檢察官偵查時供稱因怕被監視器照到，才將錄
    影帶拿出之語，而遽以推斷被告有將錄影帶消磁及毀損丁○○自用小客車之犯行
    。
  (三)此外復查無其他積極證據足資證明被告確有檢察官所指之連續侵入住宅並刮損自
    用小客車及將錄影帶消磁之犯行，因檢察官認此部分與前揭判刑部分有連續犯及
    方法結果之牽連犯之裁判上一罪關係，爰不另為無罪之諭知。
據上論斷，應依刑事訴訟法第三百六十九條第一項前段、第三百六十四條、第二百九
十九條第一項前段，刑法第三百二十一條第一項第一款、第三百零六條第一項、第五
十五條後段，罰金罰鍰提高標準條例第一條前段，判決如主文。
本案經檢察官丙○○到庭執行職務。
中      華      民      國    八十九     年      二       月   二十三   日
                                  臺灣高等法院臺中分院刑事第三庭
                                        審判長法  官  方  艤  駐
                                              法  官  吳  信  銘
                                              法  官  王  德  麟
右正本證明與原本無異。
不得上訴。
                                              書記官  林  振  甫
中      華      民      國    八十九     年      二       月   二十四   日
附引法條：
刑法第三百二十一條第一項：
犯竊盜罪而有左列情形之一者，處六月以上五年以下有期徒刑：
一、於夜間侵入住宅或有人居住之建築物、船艦，或隱匿其內而犯之者。
二、毀越門扇、牆垣或其他安全設備而犯之者。
三、攜帶兇器而犯之者。
四、結夥三人以上而犯之者。
五、乘火災、水災或其他災害之際而犯之者。
六、在車站或埠頭而犯之者。
前項之未遂犯罰之。
刑法第三百零六條：
無故侵入他人住宅、建築物或附連圍繞之土地或船艦者，處一年以下有期徒刑、拘役
或三百元以下罰金。
無故隱匿其內，或受退去之要求而仍留滯者，亦同。
                                                                        Ｆ


司法院資訊處製作；財團法人民間司法改革基金會備份。
